【裁判字號】    90,訴,595
【裁判日期】    900913
【裁判案由】    違反野生動物保育法
【裁判全文】
臺灣屏東地方法院刑事判決                            九十年度訴字第五九五號
    公  訴  人  臺灣屏東地方法院檢察署檢察官
    被      告  甲○○
右列被告因違反野生動物保育法案件，經檢察官提起公訴（九十年度偵字第四四八二
號），本院判決如左：
    主  文
甲○○無罪。
    理  由
一、公訴意旨略以：甲○○明知保育類之野生動物，未經申請許可，不得獵捕或宰殺
    ，竟於民國（下同）九十年七月十三日凌晨三許時，在屏東縣獅子鄉○路村○○
    ○○路四七八公里八百公尺處之下方溪流即巴士墨段橋下溪邊西方二百公尺處，
    以其所有之釣竿為工具，再以蚯蚓為餌，投入溪水中釣得珍貴稀有之野生動物鱸
    鰻一條（長約九十四公分，重約二點八公斤），準備帶返住處食用，嗣於同日凌
    晨三時三十分許，在屏東縣獅子鄉○○○○路四七八公里八百公尺處為警查獲，
    扣得鱸鰻一條、釣竿一支、頭燈一個，因認甲○○涉有野生動物保育法第四十一
    條第一項第一款之獵捕保育類野生動物罪。
二、按犯罪事實應依證據認定之，無證據不得推定其犯罪事實，刑事訴訟法第一百五
    十四條定有明文。再者，認定不利於被告之事實，須依積極證據，茍積極證據不
    足為被告不利事實之認定時，即應為有利於被告之認定，更不必有何有利之證據
    ，此有最高法院三十年上字第八一六號刑事判例可資參照。
三、本件公訴人認被告甲○○涉有獵捕保育類野生動物鱸鰻之犯行，無非以被告坦承
    其確於上開時地釣得鱸鰻一條，而國立屏東科技大學技術合作處野生動物保育服
    務中心亦函覆鑑定認該鱸鰻確為珍貴稀有之野生動物等情為據。惟訊之被告甲○
    ○則辯稱並不知所釣得之物為保育類之鱸鰻等語。
四、經查，上述被告所釣得之鱸鰻，經國立屏東科技大學技術合作處野生動物保育服
    務中心鑑定結果，依該條鱸鰻之背鰭肛口與體全長比為百分之一點二之特徵，認
    該條鱸鰻為非保育類動物之澳州短鰭鰻，此有警卷所附該中心戴永禔於九十年七
    月十七日所出具之９００１４號物種鑑定書可憑，故公訴人憑該物種鑑定書認定
    被告所獵捕之鱸鰻為保育類動物，顯有誤會；次查，偵查卷中除此份物種鑑定書
    外，該卷第十頁並另附有一份由同中心所出具，關於另案被告候吉明違法撈捕之
    鱸鰻之物種鑑定書，而該條鱸鰻經鑑定確為珍貴稀有之之保育類生動物無誤，此
    有該中心於九十年六月二十六日所出具之９００１１號物種鑑定書可稽，然此條
    鱸鰻並未見與本案有何關聯，公訴人似係誤將此份鑑定書認為被告所釣鱸鰻之鑑
    定書，並據以起訴，自難作為認定被告有罪之依據，附此說明。
五、此外復查無其他積極證據足認被告有何獵捕保育類野生動物之犯行，揆諸前揭法
    條及判例，自應為被告無罪之諭知。
據上論斷，應依刑事訴訟法第三百零一條第一項，判決如主文。
中      華      民      國    九十    年    九      月     十三       日
臺灣屏東地方法院刑事第二庭
                                    法  官   莊鎮遠
右判決正本證明與原本無異。
對於本判決如有不服應於收受送達後十日內向本院提出上訴書狀上訴於台灣高等法院
高雄分院並按他造當事人之人數附具繕本。
                                    書記官   魏慧夷
中    華    民    國     九十      年      九      月       十三      日


司法院資訊處製作；財團法人民間司法改革基金會備份。
